臺灣彰化地方法院刑事判決　　　　　　　96年度訴字第2095號
公　訴　人　臺灣彰化地方法院檢察署檢察官
被　　　告　甲○○
上列被告因違反毒品危害防制條例案件，經檢察官分別提起公訴
（96年度毒偵字第4206、4207號、96年度毒偵字第5272、5454、
5571號），本院依簡式審判程序合併判決如下：
    主    文
甲○○施用第一級毒品，處有期徒刑拾月，減為有期徒刑伍月，
扣案之第一級毒品海洛因壹包（淨重零點零伍公克）沒收銷燬之
，上開第一級毒品包裝袋壹只（重零點貳公克）沒收；又施用
第一級毒品，處有期徒刑壹年，減為有期徒刑陸月，扣案之注射
針筒壹支沒收。應執行有期徒刑拾月，扣案之第一級毒品海洛因
壹包（淨重零點零伍公克）沒收銷燬之，上開第一級毒品包裝袋
壹只（重零點貳公克）、注射針筒壹支均沒收。
甲○○施用第一級毒品，處有期徒刑壹年貳月，扣案之第一級毒
品海洛因壹包（淨重零點零陸公克）沒收銷燬之，上開第一級毒
品包裝袋壹只（重零點貳陸公克）沒收；又施用第一級毒品，處
有期徒刑壹年貳月，扣案之第一級毒品海洛因壹包（淨重零點零
伍公克）沒收銷燬之，上開第一級毒品包裝袋壹只（重零點貳
公克）沒收；又施用第一級毒品，處有期徒刑壹年貳月，扣案之
第一級毒品海洛因壹包（淨重零點零壹公克）沒收銷燬之，上開
第一級毒品包裝袋壹只（重零點陸公克）沒收；又施用第二級
毒品，處有期徒刑陸月，扣案之玻璃吸食器貳支均沒收。應執行
有期徒刑年肆月，扣案之第一級毒品海洛因包（合計淨重零
點壹貳公克）沒收銷燬之，上開第一級毒品包裝袋只（總重零
點捌伍公克）、玻璃吸食器貳支均沒收。
    犯罪事實
一、甲○○前因施用第一級毒品案件，經臺灣南投地方法院以90
    年度毒聲字第1327號裁定送觀察、勒戒後，認有繼續施用毒
    品之傾向，由臺灣南投地方法院檢察署檢察官聲請強制戒治
    並提起公訴，再經同上法院以91年度毒聲字第553 號裁定令
    入戒治處所施以強制戒治，於民國91年10月17日停止戒治出
    所付保護管束，並於92年5 月12日保護管束期滿未經撤銷停
    止戒治，視為執行完畢釋放；起訴部分則經同上法院以91年
    度訴字第319 號判決判處有期徒刑7 月確定；又因賭博案件
    ，經本院以91年度易字第167 號判決判處罰金銀元6,000 元
    ，如易服勞役，以銀元300 元折算1 日確定，嗣經易服勞役
    20日；又因強盜案件，經本院以91年度訴字第478 號判決判
    處有期徒刑5 年確定；又因竊盜案件，經本院以91年度易字
    第453 號判決判處有期徒刑6 月確定；又因違反槍砲彈藥刀
    械管制條例案件，經本院以91年度訴字第540 號判決判處有
    期徒刑3 月，併科罰金新臺幣20,000元，罰金如易服勞役以
    新臺幣900 元即銀元300 元折算1 日確定，嗣罰金部分經易
    服勞役22日；上開強盜、施用第一級毒品、違反槍砲彈藥刀
    械管制條例、竊盜等四罪嗣經定應執行刑有期徒刑6 年1 月
    確定，再經裁定減為應執行有期徒刑5 年7 月確定，並與上
    揭二罪罰金經易服勞役部分接續執行，於95年7 月17日縮短
    刑期假釋出監付保護管束；假釋期間再因二次施用第一級毒
    品案件，經臺灣高等法院臺中分院以96年度上訴字第1785號
    判決分別判處減為有期徒刑5 月、5 月，應執行有期徒刑8
    月確定，並與上開假釋經撤銷後之殘刑有期徒刑1 年7 月28
    日接續執行（尚未執行完畢，不構成累犯）。詎其仍不知悔
    改，於前開強制戒治執行完畢釋放後5 年內，(一)復分別基於
    施用第一級毒品海洛因之個別犯意，先後(1)於96年4 月3 日
    晚上11時許，在其位於彰化縣大村鄉貢旗村貢旗二巷7 號之
    35之住所、(2)於96年4 月7 日晚上9 時許，在彰化縣員林鎮
    員林公園廁所內、(3)於96年10月10日晚上10時許，在其上開
    住所房間內、(4)於96年10月22日晚上10時許，在其上開住所
    房間內、(5)於96年10月29日晚上10時許，在其上開住所，以
    將海洛因加水混合後以注射針筒注射體內之方式，分別施用
    第一級毒品海洛因各1 次。(二)另基於施用第二級毒品甲基安
    非他命之犯意，於96年10月29日晚上9 時許，在其上開住所
    ，以將甲基安非他命置於球型玻璃吸管中，再點火加熱使產
    生煙霧吸用之方式，施用第二級毒品甲基安非他命1 次。嗣
    先後於下列時間、地點為警查獲：於96年4 月5 日凌晨0
    時35分許，在彰化縣員林鎮○○路與莒光路口，因形跡可疑
    為警盤查，而於未被有偵查犯罪職權之機關或公務員發覺上
    開施用毒品犯行前，即主動向詢問之員警供承上開犯罪事實
    (1)所示之施用毒品犯行，並主動交出其所有之第一級毒品海
    洛因1 包（淨重0.05公克，空包裝重0.23公克），自首而接
    受裁判，並同意由員警採集其尿液送驗，檢驗結果確呈嗎啡
    陽性反應；於96年4 月8 日晚上9 時50分許，在其上開住
    所後方，因為警盤檢時將已使用過的注射針筒1 支丟棄在地
    ，而為警當場查獲，並扣得其所有，供其施用第一級毒品海
    洛因犯罪所用之注射針筒1 支；於96年10月11日下午1 時
    20分許，在其友人吳萬宗位於彰化縣大村鄉○○村○○路40
    8 巷85號之住所，為警持搜索票查獲，並扣得其所有之第一
    級毒品海洛因1 包（淨重0.06公克，空包裝重0.26公克）；
    於96年10月23日下午3 時40分許，在彰化縣大村鄉○村村
    ○○路○ 段179 巷口，因形跡可疑為警盤檢查獲，並扣得其
    所有之第一級毒品海洛因1 包（淨重0.05公克，空包裝重0.
    23公克）；於96年10月30日上午9 時30分許，在其上開住
    所，為警持搜索票查獲，並扣得其所有之第一級毒品海洛因
    1 包（淨重0.01公克，空包裝重0.36公克）及其所有，供其
    施用第二級毒品甲基安非他命犯罪所用之玻璃吸食器2 支（
    起訴書誤載為1支）。
二、案經彰化縣警察局田中、鹿港、溪湖、員林分局分別報告臺
    灣彰化地方法院檢察署檢察官偵查起訴。
    理    由
一、被告甲○○於準備程序中，先就前揭犯罪事實為有罪之陳述
    ，且所犯係死刑、無期徒刑、最輕本刑為3 年以上有期徒刑
    以外之罪，經本院合議庭依刑事訴訟法第273 條之1 第1 項
    之規定，裁定由法官一人獨任進行簡式審判程序，合先敘明
    。
二、上揭事實，業據被告於本院審理中坦承不諱，且被告於96年
    4 月5 日、96年4 月8 日、96年10月11日、96年10月23日獲
    案後，經採其尿液送驗之結果均確呈嗎啡陽性反應（按一般
    施用海洛因者會在其體內代謝為嗎啡成分殘留，並經由尿液
    排出），另於96年10月30日獲案後經採其尿液送驗結果，確
    呈甲基安非他命及嗎啡陽性反應，有彰化縣警察局員林分局
    委託檢驗尿液代號與真實姓名對照認證單2 紙、彰化縣警察
    局、彰化縣警察局溪湖分局委託檢驗尿液代號與真實姓名對
    照認證單、彰化縣警察局鹿港分局委託檢驗尿液代號與真實
    姓名對照表、詮昕科技股份有限公司00000000、00000000、
    6A150037、6A250194、6B010054號濫用藥物尿液檢驗報告各
    1 紙附卷可稽，並有注射針筒1 支、玻璃吸食器2 支扣案可
    佐；又扣案之白色粉末3 包，經送法務部調查局鑑驗，均確
    含第一級毒品海洛因成分（分別為淨重0.05公克、空包裝重
    0.23公克；淨重0.06公克、空包裝重0.26公克；淨重0.05公
    克、空包裝重0.23公克；淨重0.01公克、空包裝重0.36公克
    ）無訛，此有法務部調查局96年5 月28日調科壹字第096230
    46580 號、96年11月11日調科壹字第09623077970 號、96年
    11月27日調科壹字第09623080160 號、96年11月26 日 調科
    壹字第09623080040 號鑑定書各1 份在卷可憑，足徵被告自
    白與事實相符，堪予採信。而被告前因施用毒品案件，經臺
    灣南投地方法院以90年度毒聲字第1327號裁定送觀察、勒戒
    後，認有繼續施用毒品之傾向，再經同上法院以91年度毒聲
    字第553 號裁定令入戒治處所施以強制戒治，於91年10月17
    日停止戒治出所付保護管束，並於92 年5月12日保護管束期
    滿未經撤銷停止戒治，視為執行完畢釋放，有臺灣高等法院
    被告前案紀錄表1 份在卷可參，被告於前揭強制戒治執行完
    畢釋放後5 年內，再犯施用毒品犯行，亦堪認定。本案事證
    已臻明確，被告施用第一級毒品海洛因、第二級毒品甲基安
    非他命犯行堪予認定，應依法論科。
三、核被告所為如犯罪事實(一)所示，均係犯毒品危害防制條例第
    10條第1 項之施用第一級毒品罪、所犯如犯罪事實(二)所示，
    係犯同條例第10條第2 項之施用第二級毒品罪。其為供己施
    用而於施用前持有海洛因、甲基安非他命及施用前後持有海
    洛因之低度行為，各為其施用之高度行為所吸收，均不另論
    罪。其所犯五次施用第一級毒品罪及施用第二級毒品罪共六
    罪間，犯意各別，應予分論併罰。又查被告就上開犯罪事實
    (一)(1)所示之施用第一級毒品犯行，於犯罪後未被有偵查犯罪
    職權之機關或公務員發覺前，即主動向詢問員警供承施用毒
    品犯行，自首而接受裁判，業據被告供陳明確（參警詢筆錄
    及本院96年12月17日審判筆錄第5 頁），並有彰化縣警察局
    田中分局刑事案件報告書1 份附卷可稽，爰依刑法第62條前
    段規定減輕其刑。爰審酌被告前因施用毒品犯行二次經法院
    判刑確定，最近一次甫於96年8 月31日經臺灣高等法院臺中
    分院以96年度上訴字第1785號判決判處應執行有期徒刑8 月
    確定，有臺灣高等法院被告前案紀錄表可按，仍不知悔改，
    竟又復行施用毒品，且雖屢次為警查獲，仍屢次再犯，不但
    浪費有限之治安維護資源，亦足見其自制能力尚有未足，有
    接受相當期間監禁教化之必要，以促其及早矯正吸毒惡行；
    惟念及被告犯罪之動機、目的，其犯罪手段僅係戕害自己之
    身心、施用毒品時間、次數及犯罪後坦承犯行之態度等一切
    情狀，分別量處如主文所示之刑。又查被告上開犯罪事實(一)
    (1)、(2)之犯罪時間，均在96年4 月24日以前，所犯為施用第
    一級毒品等罪，悉合於減刑條件，應依中華民國九十六年罪
    犯減刑條例第2 條第1 項第3 款之規定，各減其宣告刑二分
    之一。
四、定應執行刑：
  (一)末按裁判確定前犯數罪者，併合處罰之；數罪併罰，於裁判
    確定後，發覺未經裁判之餘罪者，就餘罪處斷；數罪併罰，
    有二裁判以上者，依第51條之規定，定其應執行之刑，刑法
    第50、52、53條分別定有明文。所謂「裁判確定前」，於一
    人犯數罪時，法院審查哪些罪符合裁判確定前所犯，而得以
    定應執行刑，應綜合被告之前科統一審酌，分別將被告各案
    犯罪之發生時期（即犯罪時），與最先裁判確定案件之確定
    時作比較，視其各罪之犯罪時，係在該最先裁判確定案件之
    確定前，抑在該案裁判確定後，以決定其各罪宣告刑有無數
    罪併罰之適用。倘比較結果，一部分犯罪係在最先裁判確定
    之案件確定前所為，另一部分犯罪之行為時係在最先裁判確
    定之案件確定後，則此時只能就最先裁判確定之案件及犯罪
    時間在最先裁判確定之案件確定前之犯罪併合處罰，並定其
    應執行之刑；至於其他發生在該最先裁判確定後之犯罪，亦
    應就該部分犯罪找出其中最先裁判確定之案件，再將其他案
    件之犯罪時間與該部分犯罪最先裁判確定案件之裁判確定時
    間比較，依前述標準判斷該部分犯罪得否併合處罰及定其應
    執行之刑。而此審查標準，並不因數次犯行係一起起訴或分
    別起訴而有不同，茲舉例說明：如甲犯A 、B 、C 、D 、E
    五罪，C 罪最先判決確定，A 、B 二罪犯罪時間在C 罪確定
    前，而D 、E 二罪犯罪時間在C 罪判決確定後，如嗣後A 、
    B 二罪經起訴並判決確定，固應與C 罪定應執行刑，如A 、
    B 、D 、E 四罪一起起訴並判決確定，因A 、B 二罪僅是與
    D 、E 二罪合併起訴、判決，其屬C 罪裁判確定前之犯罪並
    無改變，則該二罪依法既應與C 罪定應執行刑，自無從與C
    罪裁判確定後所犯之D 、E 二罪合併定其應執行刑之餘地。
  (二)查被告前案（臺灣高等法院臺中分院以96年度上訴字第1785
    號）之犯罪時間為96年1 月17 日 下午5 時許及96年2 月25
    日某時，裁判確定日為96年8 月31日，於該案確定前，無其
    他案件之確定日於96年2 月25日之後，是該二次犯罪並未與
    其他案件之犯罪定應執行刑，而被告上開五次施用第一級毒
    品犯行，其中如犯罪事實(一)(1)、(2)所示犯行（即96年度訴字
    第2095號案件所起訴之犯行）之犯罪時間均在前案確定日即
    96年8 月31日之前，揆諸上開說明，此二罪自應與前案之犯
    罪定其應執行刑，而不得與犯罪事實(一)(3)、(4)、(5)及犯罪事
    實(二)所示之犯罪（即96年度訴字第2601號案件所起訴之犯行
    ）定應執行刑，是就犯罪事實(一)(1)、(2)所示二罪定其應執行
    之刑如主文第一項所示、就犯罪事實(一)(3)、(4)、(5)、(二)所示
    四罪定其應執行之刑如主文第二項所示。至犯罪事實(一)(1)、
    (2)所示犯罪與前案（臺灣高等法院臺中分院以96年度上訴字
    第1785號）定應執行刑部分，則須待本案確定後，由檢察官
    向法院另案聲請，附此敘明。
五、沒收：
  (一)分別於96年4 月5 日、96年10月11日、96年10月23日、96年
    10月30日扣案被告所有之海洛因各1 包（淨重分別為0.05公
    克、0.06公克、0.05公克、0.01公克），核均屬毒品危害防
    制條例第2 條第2 項第1 款之第一級毒品，依從刑從屬主刑
    之原則，應依同條例第18條第1 項前段之規定，分別於上開
    犯罪事實(一)(1)、(3)、(4)、(5)所示犯行之施用第一級毒品罪項
    下諭知沒收銷燬之。
  (二)扣案之供前開第一級毒品包裝用之外包裝袋各1 個，依上揭
    法務部調查局之鑑定報告分別記載有（空包裝重0.23公克、
    空包裝重0.26公克、空包裝重0.23公克、空包裝重0.36公克
    ），顯均係可與上開毒品分離之物，而其主要作用在於包裹
    毒品，防其裸露、潮濕，便於被告攜帶施用第一級毒品；另
    分別於96年4 月8 日、96年10月30日扣案之注射針筒1 支、
    玻璃吸食器2 個，亦分別係供被告於上開犯罪事實(一)(2)、(二)
    施用第一、二級毒品犯罪所用之物，均屬被告所有，業據被
    告供承在卷，爰分別依刑法第38條第1 項第2 款之規定於上
    揭之罪項下宣告沒收之（按沒收不在減刑範圍以內，司法院
    院字第2787號(五)解釋可資參照，故無中華民國九十六年罪犯
    減刑條例之適用，附此敘明）。
據上論斷，應依刑事訴訟法第273 條之1 第1 項、第299 條第1
項前段，毒品危害防制條例第10條第1 項、第2 項、第18條第1
項前段，刑法第11條、第62條前段、第51條第5 款、第38條第1
項第2 款，中華民國九十六年罪犯減刑條例第2 條第1 項第3款
、第7 條，判決如主文。
本案經檢察官吳曉婷到庭執行職務。
中　　華　　民　　國　　96　　年　　12  　月　　28  　日
　　　　　　　　　刑事第四庭  法　官　吳永梁
以上正本證明與原本無異。
如不服本判決，應於判決送達後10日內，向本院提出上訴書狀，
上訴書狀應「敘述具體上訴理由」，並按他造當事人之人數附繕
本。「切勿逕送上級法院」。
中　　華　　民　　國　　96　　年　　12  　月　　31  　日
                              書記官  陳美敏
附錄論罪科刑法條全文：
毒品危害防制條例第10條
施用第一級毒品者，處6 月以上5 年以下有期徒刑。
施用第二級毒品者，處3 年以下有期徒刑。
